【裁判字號】    87,上更(一),206
【裁判日期】    890313
【裁判案由】    毒品危害防制條例
【裁判全文】
臺灣高等法院臺中分院刑事判決              八十七年度上更(一)字第二○六號
    上  訴  人  臺灣臺中地方法院檢察署檢察官
    被      告  丁○○
    指定辯護人  本院公設辯護人  乙○○
右上訴人因被告毒品危害防制條例案件，不服臺灣臺中地方法院八十六年度訴字第二
三○七號中華民國八十六年十一月五日第一審判決（起訴案號：臺灣臺中地方法院檢
察署八十六年度偵字第一三六二九、一四七五六、一三六九七號），提起上訴，判決
後經最高法院第一次發回更審，本院判決如左：
    主      文
上訴駁回。
    理      由
一、公訴意旨略以：被告丁○○基於概括之犯意，連續意圖販賣而持有大量且已分裝
    好之海洛因，先於民國八十六年七月七日上午五時許，駕車持有海洛因十包（經
    法務部調查局鑑定結果淨重四‧三七公克、包裝重二‧七七公克），因見路旁有
    警察臨檢，遂調頭至台中縣后里鄉○○路一○○巷一弄十六號矯小金住處，將前
    開十包海洛因寄放在矯小金處，嗣經警於八十六年七月七日下午四時許，在矯小
    金上開住處搜獲該十包海洛因，矯小金經警方勸導，藉詞交還該十包海洛因，於
    八十六年七月九日下午連絡約被告至台中市○○○路夏威夷賓館前見面，被告依
    約前往，經警當場查獲，並在台中市○○路○段一七四號三○二室被告住處查獲
    其持有大量海洛因，計一大包、十一小包（經法務部調查局鑑定結果合計淨重五
    三‧一公克、包裝重四‧四○公克），因認被告涉犯修正前肅清煙毒條例第七條
    第一項之意圖販賣而持有毒品罪嫌。
二、按犯罪事實應依證據認定之，無證據不得推定其犯罪事實，刑事訴訟法第一百五
    十四條定有明文。又犯罪事實之認定，應憑真實之證據，倘證據是否真實尚欠明
    顯，自難以擬制推測之方法，為其判斷之基礎。故被告否認犯罪事實所持之辯解
    ，縱屬不能成立，仍非有積極證據足以證明其犯罪行為，不能遽為有罪之認定。
    最高法院五十三年台上字第六五六號、三十年上字第一八三一號亦著有判例可資
    參照。
三、公訴意旨認被告丁○○涉犯右開之罪，係以被告連續持有大量且散裝已分裝好之
    海洛因合計一大包、二十一小包，含包裝共重達六四‧六四公克（起訴書誤載為
    六四‧三八公克），顯非被告供己施用之量，否則依被告所辯施用之量將施用至
    何年何月？又何需分裝成多數小包等情為其論據。
四、經查：
    (一)於八十六年七月七日下午四時許，在台中縣后里鄉○○路一○○巷一弄十六號
      矯小金住處查獲之十包白粉係海洛因，淨重四‧三七公克，包裝重二‧七七公
      克（即含包裝重七‧一四公克）；八十六年七月九日下午六時，在台中市○○
      路○段一七四號三○二室丁○○住處查獲之一大包及十一小包白粉亦係海洛因
      ，淨重五三‧一八公克，包裝重四‧四○公克（即含包裝重五七‧五八公克）
      ，有法務部調查局八十六年八月五日陸字第八六二三八六○五號（電腦條碼
      ：000000000號），八十六年八月五日陸字第八六二三八六○六號
      （電腦條碼000000000號）鑑定通知書在卷可稽。該等海洛因均為被
      告丁○○所有，並據丁○○於警偵訊、原審及本院更審前後供明屬實。
    (二)前開在矯小金住處查獲之十小包海洛因，乃被告於八十六年七月七日上午四、
      五時左右，暫時寄放，為警於同日下午四時許搜獲，矯小金經警方勸導，藉詞
      交還該十包海洛因，於八十六年七月九日下午連絡被告至台中市○○○路夏威
      夷賓館前見面，被告依約前往，經警當場查獲，並於同日下午六時，在台中市
      ○○路○段一七四號三○二室被告住處查獲右開一大包、十一小包海洛因及被
      告丁○○所有之安非他命三包暨安非他命吸食工具一組等情，迭據矯小金及被
      告於警、偵訊及歷審訊問時供述甚詳，並有警訊筆錄及搜索扣押筆錄在卷可證
      。
    (三)右揭扣案之十小包、一大包及十一小包海洛因，被告自警偵訊時即一再供稱，
      該等海洛因均是供其自己吸食之用，此後於原審及本院更審前後，仍迭次為相
      同之供述。而被告於甫查獲時，經訊以有無吸食海洛因或安非他命及吸用之量
      如何時，供稱伊有吸食海洛因及安非他命，海洛因以香菸每天吸量約一錢至半
      錢不等，安非他命每天吸用二至三次，每次約黃豆大小的量等語（八十六年度
      偵字第一四七五六號卷第十二頁背面）。如以每日一錢計（一錢約三‧七五公
      克），被告寄放在矯小金住處之前開十小包海洛因合計淨重四‧三七公克（見
      前述鑑定書），僅被告一日餘吸食之量，足證被告於本院訊問時供稱伊將海
      洛因分裝成小包係方便供吸食之用（本院八十七年上更(一)字第二○六號八十八
      年二月八日訊問筆錄）乙節，尚可採信。另在被告住處查獲之一大包及十一小
      包海洛因合計淨重五三‧一八公克，依被告每日一錢吸食之量，亦只供被告十
      四餘日吸食之用。又上述查獲之海洛因合計淨重五七‧五五公克，若以被告所
      述吸食用量之半錢計，也僅須三十餘日即可吸用完畢，是被告辯稱上開海洛因
      均為供其自己吸用等情，非無可採。再被告自八十六年一月十七日起至八十六
      年七月九日止，施用第一級毒品海洛因，經本院依修正毒品危害防制條例裁定
      送觀察、勒戒後，已無繼續施用毒品傾向，予以判決免刑，並將八十六年七月
      九日查獲之上開一大包及十一小包合計淨重五三‧一八公克海洛因諭知銷燬確
      定，業經本院調閱本院八十七年度上重訴字第一一號卷屬實。
    (四)警方於查獲被告寄放矯小金住處之前述十小包海洛因時，並查獲適在該處之丙
      ○○，據該丙○○於檢察官訊問時供稱：「（吸食之安非他命、海洛因向何人
      買）向丁○○買的，買過二次海洛因」（八十六年度偵字第一四六九七號卷第
      四十五頁正面）云云。惟丙○○並未就購買二次海洛因之時間、地點、數量、
      價格詳為供述，而其於原審（卷第三十二頁正面）及本院更審中作證（八十八
      年七月三十日訊問筆錄），亦一再否認向被告丁○○購買過海洛因吸用等情，
      尚難以丙○○於偵查中不明確之供述，據以認定被告有賣售海洛因予丙○○情
      事。
五、綜上所述，被告為警搜獲者，僅為被告持有之海洛因，該海洛因被告一再供稱係
    供其自己吸食之用，此外復查無一般販毒者所用之計量儀器、大量之分裝袋等物
    品，或其他足以證明被告意圖販賣而持有前述海洛因之證據，是本件被告丁○○
    被訴意圖販賣而持有海洛因之犯罪自屬不能證明。原判決就此部分諭知被告無罪
    並無不合，檢察官上訴意旨仍以被告持有之毒品數量甚多，而推測其意圖販賣而
    持有毒品，並據此指摘原審此部分之判決不當，非有理由，應駁回其上訴。
據上論斷，應依刑事訴訟法第三百六十九條第一項前段、第三百六十四條、第三百零
一條第一項，判決如主文。
本案經檢察官甲○○到庭執行職務。
中      華      民      國    八十九     年      三       月     十三   日
                                  臺灣高等法院臺中分院刑事第四庭
                                        審判長法  官  古  金  男
                                              法  官  陳  欣  安
                             法  官  胡  國  棟
右正本證明與原本無異。
檢察官得上訴。
如不服本判決應於收受送達後十日內向本院提出上訴書狀，其未述上訴之理由者並
得於提起上訴後十日內向本院補提理由書（均須按他造當事人之人數附繕本）。
                                              書記官  吳  麗  慧
中      華      民      國    八十九     年      三       月     十五   日
                                                                        Ｃ


司法院資訊處製作；財團法人民間司法改革基金會備份。
